臺灣花蓮地方法院交通事件裁定　　　　100年度交聲字第184號
原處分機關　交通部公路總局臺北區監理所花蓮監理站玉里分站
法定代理人　林睿騰
異　議　人
即受處分人　謝旺縉
上列異議人即受處分人因違反道路交通管理處罰條例案件，對於
交通部公路總局臺北區監理所花蓮監理站玉里分站於中華民國10
0年5月20日所為之處分（原處分案號：北監玉裁字第裁45-P0000
0000號），聲明異議，本院裁定如下：
    主  文
原處分撤銷。
謝旺縉汽車駕駛人，駕駛汽車經測試檢定酒精濃度超過規定標準
，記違規點數伍點，並應接受道路交通安全講習。
    理  由
一、原處分意旨略以：異議人即受處分人謝旺縉經警舉發於民國
    99 年2月10日1時3分許，因酒後駕駛車號L3－4076號自用小
    客車，行經臺九線公路 312公里北上車道處為警攔查，並測
    得異議人吐氣中酒精濃度達每公升0.74毫克，原處分機關乃
    依道路交通管理處罰條例第35條第1項第1款、第68條第 2項
    等規定，於100年5月20日，裁處異議人罰鍰新臺幣（下同）
    57000元，記違規點數5點，並依同條例第24條規定施以道路
    交通安全講習之處分等語（異議人於100年5月24日收受裁決
    書）。
二、異議意旨則以：伊已因酒駕違反公共危險罪，並接受勞動服
    務70小時執行完畢在案，請求不用再處罰鍰等語。
三、經查：
  (一)異議人對於本件酒後駕車之事實並不爭執，且有舉發違反道
    路交通管理事件通知單影本 1紙在卷可憑；又異議人同一飲
    酒駕車之行為，因同時觸犯刑法第185條之3之公共危險罪，
    業經臺灣花蓮地方法院檢察署檢察官於99年 3月24日，以99
    年度偵字第1351號為緩起訴處分，於99年 4月12日確定，緩
    起訴期間為 1年，異議人並已依緩起訴處分，書立悔過書，
    並向該署指定之政府機關、政府機構、行政法人、社區或其
    他符合公益目的之機構或團體（即富里鄉公所）提供70小時
    義務勞務等情，有上開緩起訴處分書、臺灣花蓮地方法院檢
    察署檢察官執行緩起訴處分命令通知書、義務勞務工作日誌
    及臺灣高等法院被告前案紀錄表各 1份在卷可稽，是異議人
    因本件同一酒醉駕車之違規行為，經原處分機關予以裁罰，
    並經檢察官為緩起訴處分之事實，首堪確認。
  (二)按汽車駕駛人飲用酒類後其吐氣所含酒精濃度超過每公升0.
    25毫克（MG/L）者，不得駕車。又汽車駕駛人，駕駛汽車經
    測試檢定有酒精濃度超過規定標準之情形者，處15,000元以
    上60,000元以下罰鍰，並當場移置保管該汽車及吊扣其駕駛
    執照1年；因而肇事致人受傷者，並吊扣其駕駛執照2年；致
    人重傷或死亡者，吊銷其駕駛執照，並不得再考領；又領有
    汽車駕駛執照之汽車駕駛人，除駕駛聯結車、大客車、大貨
    車外之非其駕駛執照種類之車輛，違反本條例及道路交通安
    全規則之規定，應受吊扣駕駛執照情形時，無因而肇事致人
    受傷或重傷者，記違規點數五點。但一年內違規點數共達六
    點以上或再次應受吊扣駕駛執照情形者，併依原違反本條例
    應受吊扣駕駛執照處分規定，吊扣其駕駛執照。道路交通安
    全規則第114條第2款、道路交通管理處罰條例第35條第 1項
    第1款、第68條第2項分別定有明文。
  (三)又行政罰法第26條第 1項規定：「一行為同時觸犯刑事法律
    及違反行政法上義務規定者，依刑事法律處罰之。但其行為
    應處以其他種類行政罰或得沒入之物而未經法院宣告沒收者
    ，亦得裁處之。」，同條第 2項則規定：「前項行為如經不
    起訴處分或為無罪、免訴、不受理、不付審理之裁判確定者
    ，得依違反行政法上義務規定裁處之。」究其立法目的，一
    行為同時觸犯刑事法律及違反行政法上義務規定時，由於刑
    罰與行政罰同屬對不法行為之制裁，而刑罰之懲罰作用較強
    ，故依刑事法律處罰，即足資警惕時，實無一事二罰再處行
    政罰之必要，且刑事法律處罰，由法院依法定程式為之，較
    符合正當法律秩序，應予優先適用，但罰鍰以外之沒入或其
    他種類行政罰，因兼具維護公共秩序之作用，為達行政目的
    ，行政機關仍得併予裁處。於酒後駕車而涉犯醉態駕駛之公
    共危險罪，經檢察官為緩起訴處分並命駕駛人向公益團體捐
    款或向指定之機構或團體提供義務勞務者，駕駛人係履行檢
    察官為緩起訴處分命令，此等命令名義上雖非刑罰，但仍是
    一種特殊的處遇措施，造成駕駛人之財產減少或義務增加，
    性質上亦屬干預人民自由之處分，與刑事制裁無異，實質上
    應認係刑事處罰。是檢察官為緩起訴處分並命向指定之機構
    或團體提供義務勞務者，雖非刑法所定刑罰之種類，然已對
    異議人名譽、心理產生相當制約並影響被告之自由等權利，
    揆諸前揭之規定及說明，上開緩起訴處分已產生實質刑罰效
    果，應實質該當行政罰法第26條第 1項之「依刑事法律」之
    處罰效果，而非不起訴處分甚明。且異議人本件酒後駕駛車
    輛之行為經檢察官所為之緩起訴處分期間為 1年，確定日為
    99年4月12日，則該緩起訴期間期滿日為100年 4月11日，是
    上開緩起訴處分之緩起訴期間迄今業已期滿，異議人嗣後即
    無因該緩起訴處分恐遭撤銷而再受刑事追訴處罰之危險。據
    此，異議人既已依緩起訴處分，向指定之富里鄉公所提供之
    70小時之義務勞務，而實質上產生行政罰法第26條第 1項之
    「依刑事法律」之處罰效果，則原處分機關依法自不得再對
    異議人裁處罰鍰。
四、再者，因酒後駕駛汽車僅有一個交通違規行為，而且有關處
    罰效果之罰鍰、吊扣駕照（或記違規點數）及施以道路交通
    安全講習等與該交通違規行為是否存在均無從分離。法院審
    理時應先確定受處分人是否確有交通違規行為事實，再決定
    原處分機關所適用之法律有無錯誤。從而，受處分人於聲明
    異議狀雖僅記載就其中某部分處罰聲明異議，其餘部分並未
    提及，惟與其交通違規行為是否存在既無從分離，法院自應
    予以審理。否則，如法院審理結果，認其交通違規行為不存
    在，則僅能將原處分關於其中某部分處罰予以撤銷改判，其
    餘部分因認未經聲明異議而確定，致生無交通違規行為，而
    遭處罰之不合理現象。又聲明異議，屬一種司法救濟途徑，
    由法院審查受處分人所涉之違規事實是否成立，及原處分所
    適用之法條是否正確、裁罰是否適當，因法院負有司法審查
    之作用，對原處分違法或失當時，應自為處分，亦即法院應
    一併撤銷原處分，並自為裁罰，就罰鍰、吊扣駕照（或記違
    規點數）及施以道路安全講習等處罰重新諭知，以期適法（
    臺灣高等法院暨所屬法院98年法律座談會刑事類提案第23號
    、99年法律座談會刑事類提案第37號之審查意見及研討結果
    意旨參照）。
五、綜上所述，原處分機關於異議人上開緩起訴期間屆滿而已具
    有實質確定力後，逕對異議人就上開酒後駕車行為裁處罰鍰
    ，依前開說明意旨，與上述行政罰法第26條第1項前段之「
    一事不二罰」原則有違，難謂適法，異議人此部分之異議有
    理由，應予撤銷並諭知不罰；至於原處分有關記違規點數 5
    點（按：異議人目前僅持有一普通大貨車駕駛執照，有其證
    號查詢汽車駕駛人表 1份附卷可稽，其本件係駕駛自用小客
    車違規，即應依前揭道路交通管理處罰條例第68條第 2項前
    段規定記違規點數 5點）以及施以道路交通安全講習之管制
    罰部分，性質與罰鍰不同，且兼具維護公共秩序及預防將來
    再犯危險之作用，為達行政目的，行政機關仍得併予裁處，
    是該部分之處分並無違法或不當之處，此部分異議為無理由
    ，應予駁回；且本件酒後駕車係一個交通違規行為，罰鍰與
    吊扣駕照及施以接受道路交通安全講習部分，均無從區分，
    故應由本院將原處分撤銷，另為裁定如主文第 2項所示，以
    資適法。
六、據上論斷，應依道路交通事件處理辦法第18條、第19條前段
    ，裁定如主文。
中    華    民    國   100    年    6     月    17    日
                  交通法庭      法  官  黃鴻達
上列正本證明與原本無異。
如對本裁定不服，應於送達後5日內，向本院提出抗告狀（應抄
附繕本）。
中    華    民    國   100    年    6     月    20    日
                                書記官